臺灣臺北地方法院刑事裁定　　　　　　　　　　　九十三年度自更(一)字第一六號
　　自　訴　人　甲○○
　　被　　　告　乙○○
右列被告因詐欺等案件，經自訴人提起自訴，本院於八十九年七月二十九日裁定（八
十九年度自字第二九六號），經自訴人提起抗告，由臺灣高等法院於九十年一月十八
日撤銷原裁定，發回本院更為審理（八十九年度抗字第四一五號），本院更為裁定
如左：
    主  文
自訴駁回。
    理  由
一、自訴意旨略以：被告乙○○租用一房，租金約好五千元，但常欠租，且煽動他人
    不必付租，因此樓房是公家的，房東不過是一個二房東而已，原告每次返台因時
    間有限，只有一週，無法上法庭與之面對，被判被告無罪，他因此膽更大，竟對
    管理員言房東在告我無效，我扣他二個月租金，以示抗議，請法官問被告：怎可
    罰原告二個月租金，你是老幾，法官都不敢隨便罰人。被告在他所住房外右轉一
    小巷內有二房，久未租出，他以為無用，任意放單車，掛上大鍋等什物，如此人
    家不願租用，他侵占此二房外巷，人走不進去，怎願租房，被告侵占他人權利。
    以上小事，多次請管理員規勸，少算一個月租金何如，他硬要二個月，奈何恐有
    他人效尤，不得不麻煩法院，盼他能尊重法律，恭聽大法官公正訓示答下切結，
    分期攤還，便可暫此結案，因認被告涉犯刑法詐欺、恐嚇、侵占、強制妨害自由
    等罪嫌。
二、按法院或受命法官於自訴案件第一次審判期日前訊問及調查結果，如認為案件有
    刑事訴訟法第二百五十二條至第二百五十四條之情形者，得以裁定駁回其自訴，
    刑事訴訟法第三百二十六條第三項定有明文。
三、經查：
（一）刑法第三百三十九條第一項詐欺罪之成立，以意圖為自己或第三人不法所有，
      以詐術使人將本人或第三人之物交付為要件。所謂以詐術使人交付，必須被詐
      欺人因其詐術而陷於錯誤，其所用方法不能認為詐術，亦不能使人陷於錯誤，
      即不構成該罪（最高法院四十六年臺上字第二六○號判例可資參照）。本件依
      自訴意旨所述，並未提及被告施用何種詐術，致自訴人陷於錯誤，自訴人是否
      因此陷於錯誤而交付財物，亦未見自訴人對此有所舉證，尚難遽認被告有何施
      用詐術使自訴人陷於錯誤而交付財物情事，自與該罪之構成要件有違。
（二）刑法第三百零五條恐嚇危害安全罪之成立，以加害生命、身體、自由、名譽、
      財產之事，恐嚇他人致生危害於安全為要件。且恐嚇他人者，係指以使人生畏
      怖心為目的，而通知將加惡害之旨於被害人而言。若僅在外揚言加害，並未對
      於被害人為惡害之通知，尚難構成本罪（最高法院五十二年臺上字七五一號判
      例參照）。本件自訴人雖自訴被告曾對管理員稱房東在告我無效，我扣他二個
      月租金，以示抗議等語，然被告既是將上開言詞告訴管理員，並未對於自訴人
      為惡害之通知，而上開言語亦非屬加害生命、身體、自由、名譽、財產之事，
      自訴人亦未就此舉證，尚難遽認被告有以加害生命、身體、自由、名譽、財產
      之事，恐嚇自訴人致生危害於安全，與該罪之構成要件不符。
（三）本件自訴人自訴被告所住房外右轉一小巷內有二房，久未租出，被告以為無用
      ，任意放單車，掛上大鍋等物，侵占此外房二巷等語，另於抗告意旨指稱被告
      只租一間房，每房只有一單人床及一小桌，但營業不斷發展，以所住地方為買
      賣鞋衣，常一天來了多箱貨物，堆滿通道，他人難以進入，租期滿遷去。近年
      被告因欠債太多，進貨極難，改買賣滷味，大鍋小鍋佔用自訴人之公地，任意
      把撿來小機器自行車堆在另一通道中，其他新租戶一看，不要租用了，管理員
      請被告移出，被告不但不聽且變本加厲，在小通道上掛滿了大小鍋，妨礙其他
      租戶使用（開門），上面房東自用放置舊物件，任意丟棄，把被告前未脫手之
      大小鞋、衣服排上，自己房內貨物太多，應另租一間，今隨便佔用，是否侵占
      ？被告亂掛大小鍋之處，另佔用上面自訴人及管理員用為離開舊租戶之衣服、
      用具等，被告未經同意任意挪用，放置被告年前經銷男女各式鞋衣，無法賣出
      之貨物等語，並提出照片四幀為證，認被告涉犯侵占罪嫌。然侵占罪係意圖為
      自己不法之所有，易持有為不法所有之意思，而侵占自己持有他人之物為構成
      要件，依上開自訴意旨所述，被告並無持有自訴人之物，自訴人復未舉證證明
      ，自與侵占罪之構成要件不符。又刑法第三百二十條第二項之竊佔罪，其構成
      要件除行為人在主觀上有為自己不法之利益外，於客觀上更必以行為人有排除
      他人對特定不動產之使用，而將該不動產納入自己實力支配之下，且排除他人
      對該特定不動產之使用，使他人喪失對該特定不動產之占有及使用權能方有該
      當，且在他人之土地上堆放物品，並非當然即係對該土地施以實力支配之占有
      管理行為，而必待行為人以己力支配他人之不動產時，其竊佔行為方為完成。
      然觀諸自訴人所提照片之拍攝內容，自訴人所稱單車、自行車僅為一台兒童用
      之玩具三輪車，體積非大，而玩具三輪車、大鍋、小鍋縱為被告所放置，惟玩
      具三輪車、大小鍋之重量非重、體積不大、數量非多，任何人均可輕易移置，
      並無難以移動之情形，與一般竊佔係設置圍籬或大型工作物等不易移動之物品
      ，甚或俗稱之「路霸」，排除他人對特定不動產之使用，而以己力支配該不動
      產情形，均不相符合，自訴人亦未提出證據證明，尚難遽認被告有何竊佔犯行
      。
（四）刑法第三百零四條第一項之強制罪之成立，以強暴、脅迫使人行無義務之事或
      妨害人行使權利為要件。自訴人雖自訴被告於通道上放置物品，致使他人難以
      進入，租期滿遷去；其他新租戶一看，不要租用等情，然被告既僅在通道上堆
      置物品，並未對自訴人施強暴脅迫之手段，與強制罪之構成要件不符，亦難認
      被告涉有強制犯行。
四、綜上所述，依自訴人所述之事實及提出之證據，均與刑法上之詐欺、恐嚇、侵占
    、竊佔、強制等罪之構成要件有違，無從以各該罪相繩。本院復查無其他積極事
    證足認被告有自訴人所指之犯行，是被告犯罪嫌疑顯有不足，自符刑事訴訟法第
    二百五十二條第十款之情形，依照上開說明，本件自訴應予駁回。
據上論斷，應依刑事訴訟法第三百二十六條第三項、第二百五十二條第十款，裁定如
主文。
中　　　華　　　民　　　國　　　九十三　　　年　　　七　　　月　二十一　日
                                      臺灣臺北地方法院刑事第十一庭
                                          審判長法　官  劉方慈
                                                法　官  林庚棟
                                                法　官  陳容正
右正本證明與原本無異
如不服本裁定應於送達後五日內向本院提出抗告狀
                                          　　　書記官  陳豪達
中　　　華　　　民　　　國　　　九十三　　　年　　　七　　　月　二十一　日
